【裁判字號】    97,訴,228
【裁判日期】    971030
【裁判案由】    偽造文書等
【裁判全文】
臺灣苗栗地方法院刑事判決               97年度訴字第228號
公  訴  人  臺灣苗栗地方法院檢察署檢察官
被      告  甲○○
上列被告因竊盜等案件，經檢察官提起公訴（96年度偵字第5915
號、97年度偵字第1054、1180號），本院判決如下：
    主  文
甲○○故買贓物貳次，各處有期徒刑捌月；又犯行使偽造私文書
罪，處有期徒刑陸月，偽造所有權擔保證明書壹份沒收。應執行
有期徒刑壹年陸月，偽造所有權擔保證明書壹份沒收。
      犯罪事實
一、甲○○係苗栗縣後龍鎮金晟銀樓之負責人，其明知乙○○及
    丁○○（均經本院判處罪刑確定）兩人於民國96年11月2 日
    及同年月19日分別前來上開銀樓要求變賣之金飾，係來路不
    明之贓物，但仍基於故買贓物之犯意，分別以新台幣（下同
    ）30萬元及50萬向乙○○及丁○○收購（共2 次）。
二、甲○○明知96年11月19日變賣金飾者為乙○○及丁○○，並
    非丙○○，竟於同年12月24日前之某日某時，在其所經營之
    金晟銀樓，自行填寫空白之所有權擔保證明書（由苗栗縣金
    銀珠寶商業同業公會事先印製，備供銀樓業者出示要求變賣
    金飾者填寫，以聲明擔保變賣之金飾來源合法，下稱切結書
    ），以表示：立書人出售一批飾金，金額共508,000 元，立
    書人擔保出售之金飾為其本人所有，若有來歷不明情事，概
    由立書人負責，與銀樓無涉等情，並於立書人欄偽造「丙○○」之署押乙枚，足生損害於根本未有上開出售行為之丙○○，嗣於警方追查乙○○、丁○○竊案時，甲○○即持上開
    丙○○名義之偽造私文書向警方提示行使，並向警方供稱：
    變賣者係持丙○○證件前來變賣等語，足以生損害於丙○○
    。
    理  由
一、訊據被告甲○○固坦承於上開時、地先後兩次向乙○○、丁○○以30萬元、50萬元之價格收購渠等變賣之金飾，且收購
    當時並未要求對方填寫切結書，事後始就其中一次交易，自
    行填寫切結書，簽署「丙○○」之姓名，嗣並提供給警方等
    情，惟矢口否認有何故買贓物及行使偽造私文書之犯行，辯
    稱：乙○○及丁○○前來變賣金飾時，均一再保證並非贓物
    ，伊並不知所收購之金飾為贓物；又因誤認丁○○為丙○○
    ，故事後才以丙○○之名義填寫切結書，並無偽造私文書及
    行使偽造私文書之故意等語。經查：
（一）銀樓業者於收購民眾變賣珠寶金飾時，要求變賣者填寫切
      結書，以擔保有合法所有權，乃銀樓業者在難以查證物品
      來源之情形下，防止收到贓物之重要實務機制。本案切結
      書之標題即以斗大之字體標明：「苗栗縣金銀珠寶商業同
      業公會印製」，該切結書中亦預先以鉛字體印妥之內容：
      「茲本人出售給貴銀樓之黃金珠寶確屬本人所有，若有來
      歷不明情事，概由本人負責與貴銀樓無涉。恐口無憑，特
      立本證明書存貴銀樓收執為憑。（下略）」（見偵字第59
      15號卷(1)第214 頁）。由上可知：此不但是苗栗縣銀樓業
      同業所認同之作法，更是銀樓業者要求收購合法金飾、拒
      絕來歷不明贓物之重要證明。銀樓業者若非有意收購贓物
      金飾，有何正當理由會省略此一必要之切結手續？被告除
      自承從事此一行業有17年之久，知悉應要對方出具切結書
      外，更表示當時已經懷疑對方「全身刺龍刺鳳」、「金飾
      那麼多怪怪的」（本院卷(2)第256 、257 頁），在此情形
      下，竟仍省略切結手續，而逕行收購金飾，其有故買贓物
      之犯意，至為明顯。證人乙○○、丁○○於本院審理中亦
      均證實被告根本無意確實查證登記渠等之身分，也未要求
      渠等證明所售金飾並非贓物，並就被告上開兩次購買贓物
      之犯行，證述明確（本院卷(2)第243-254 頁）。
（二）被告於檢察官訊問時已自承：不論是丙○○、丁○○或乙○○，先前均曾到其經營之銀樓變賣金飾（偵卷第5915號
      卷(2)第89頁）等情，是被告應能區辨其三人之不同。其辯
      稱：將丁○○誤認為丙○○，已非可採。更何況：依此等
      切結書之文意，乃向銀樓擔保所有權來源合法，為恐口無
      憑，始立書以為證明（詳如前述）。被告於收購金飾當時
      ，既未要求對方填寫切結書，對方當無簽署此等切結書或
      授權被告代為簽署之意，在此情形下，其未經本人授權卻
      以本人名義書立切結書之行為，即為偽造私文書，且被告
      身歷其境，對於未經本人同意乙事，當亦十分明瞭，其偽
      造私文書之犯意，亦可認定。至事後被告又提出偽造之切
      結書向警方提示行使，並向警方供稱：變賣者持丙○○之
      證件前來變賣乙節，有其所提之切結書影本及警方所製作
      之警詢筆錄附卷可憑（見偵字第5915號卷(1)第214頁、第
      204-207 頁），應屬事實無誤。
（三）綜上所述，本件被告各犯行均屬明確，被告所辯，皆為卸
      責之詞，不可採信，其犯行均可認定，應依法論科。
二、核被告所為，係犯刑法第349 條第2 項之故買贓物罪（兩次
    ）、同第216 條、第210 條之行使偽造私文書。其偽造署押
    為偽造私文書之階段行為，偽造私文書之低度行為又為行使
    之高度行為所吸收，均不另論罪。以上三罪，犯意及行為均
    屬各別，應分論併罰。爰審酌：被告先前即曾有贓物前科，
    此次非但未能記取教訓，竟連一般銀樓業者防制收購贓物之
    機制都省略不為，形同明目張膽收購贓物，情節嚴重，若未
    適當從重量刑，無異鼓勵銀樓業者以合法經營事業掩護非法
    之收贓犯行，更助長竊盜犯索性直接前往公開營業之銀樓公
    然銷贓；所為行使偽造私文書犯行部分，於警詢中即已指明
    實際上銷贓者為丁○○，於偵訊中亦坦承係事後填寫，造成
    之損害較小，惟所犯各部份，於審理中均否認犯行，欠缺悔
    改誠意等一切情狀，分別就各犯行，量處如主文所示之刑，
    並依法定其應執行刑。另被告行使偽造之切結書，係因犯罪
    所生之物，亦為被告所有，故依刑法第38條第1 項第3 款宣
    告沒收。其上偽造之署押，則不予重複宣告沒收（最高法院
    63年台上字第2770號判例參照）。
三、適用之法條：
（一）刑事訴訟法第299 條第1 項前段。
（二）刑法第216 條、第210 條、第349 條第2 項、第38條第1
      項第3 款、第51條第5款。
（三）刑法施行法第1 條之1 第1 項、第2 項前段。
本案經檢察官黃棋安到庭執行職務。
中    華    民    國    97    年    10    月    30    日
                    刑事第一庭  審判長法  官  劉興浪
                                      法  官  羅貞元
                                      法  官  蔡志宏
以上正本證明與原本無異。
如不服本判決，應於判決送達後10日內向本院提出上訴狀（應抄
附繕本），其未敘述上訴理由者，應於上訴期間屆滿後20日內補
提理由書狀於本院，上訴於臺灣高等法院臺中分院。告訴人或被
害人如對於本判決不服者，應具備理由請求檢察官上訴，其上訴
期間之計算係以檢察官收受判決正本之日期為準。
                                      書記官  張玉楓
中    華    民    國    97    年    10    月    30    日
附記論罪之法條全文：
刑法第349條
收受贓物者，處 3 年以下有期徒刑、拘役或 5 百元以下罰金。
搬運、寄藏、故買贓物或為牙保者，處5年以下有期徒刑、拘役
或科或併科1千元以下罰金。
刑法第210條
偽造、變造私文書，足以生損害於公眾或他人者，處5 年以下有
期徒刑。
刑法第216條
行使第210條至第215條之文書者，依偽造、變造文書或登載不實
事項或使登載不實事項之規定處斷。


司法院資訊處製作；財團法人民間司法改革基金會備份。
